【裁判字號】    98,訴,401
【裁判日期】    990114
【裁判案由】    耕地三七五租約
【裁判全文】
臺中高等行政法院裁定
                                       98年度訴字第401號
原      告  賴振淵祭祀公業管理委員會
代  表  人  甲○○
輔  佐  人  丙○○
被      告  臺中市政府
代  表  人  乙○○
訴訟代理人  陳嘉宏    律師
訴訟代理人  陳漢洲    律師
上列當事人間耕地三七五租約事件，原告不服內政部中華民國98
年8月31日台內訴字第0980097578號（案號：0000000000號）訴
願決定，提起行政訴訟，本院裁定如下：
    主  文
原告之訴駁回。
訴訟費用由原告負擔。
    理  由
一、按訴訟標的為確定判決或和解之效力所及者，行政法院應以
    裁定駁回之，行政訴訟法第107條第1項第9款定有明文。
二、本件原告聲明求為判決撤銷被告所為90年4月20日府地權字
    第50303號函之行政處分，其陳述意旨略以：既然內政部中
    華民國98年8月31日台內訴字第0980097578號（案號：00000
    00000號）訴願決定，認被告98年3月30日府地權字第098007
    1622號函非行政處分，但原告認90年4月20日府地權字第503
    03號函乃同一事件而密不可分之後續處分，應是同一事件之
    處分，故聲明請求撤銷被告所為90年4月20日府地權字第503
    03號函之行政處分。原告於民國90年時曾以原告出租與陳文
    宗、賴漢漳2人坐落於臺中市○○區○○段834、834-1及青
    田段443、443-2、443-3、443-4、443-5、444地號等8筆耕
    地，因實施市地重劃已不能達到原租賃（水稻耕作）之目的
    為由，請求被告依平均地權條例第63條規定，逕為註銷本件
    租約登記。被告則認原告之出租耕地雖實施市地重劃尚非不
    能達原租賃（水稻耕作）之目的，而以90年4月20日府地權
    字第50303號函駁回原告註銷租約登記之申請。因當時被告
    未依行政程序法第36、42、43條規定作出正確之行政處分，
    如今已經臺灣高等法院臺中分院94年度上字第59號民事判決
    、最高法院96年度台上字第886號民事裁定，認定原告「重
    劃後分配之土地客觀上已不適合水稻耕作」，並經被告於拒
    絕國家賠償函中予以引用，此即表示目前被告確已事實認定
    原告之出租耕定因實施市地重劃已不能達到原租賃（水稻耕
    作）之目的，依平均地權條例第63條、同條例施行細則第89
    條及內政部82年6月26日（82）台內地字第8285245號函釋意
    旨，被告應依行政程序法第117條撤銷當初之違法90年4月20
    日90府地權字第50303號行政處分，並作出註銷租約之正確
    後續處分，方符依法行政。原處分（90年4月20日90府地權
    字第50303號函）顯有違失，應予撤銷云云。
三、經查原告前就同一處分，曾提起訴願及行政訴訟請求撤銷，
    經本院91年度訴字第27號判決及最高行政法院92年度判字第
    1056號判決駁回原告之訴確定在案。原告復提起本件訴訟，
    請求撤銷被告90年4月20日90府地權字第50303號函，即非合
    法。查原告所請求撤銷之訴願決定為內政部中華民國98年8
    月31日台內訴字第0980097578號函，依訴願決定書載原處分
    為被告98年3月30日府地權字第0980071622號函（見本院卷
    第10頁原告所提訴願決定書），則原告既訴請撤銷該訴願決
    定，其所欲請求撤銷之原處分自亦應係指被告98年3月30日
    府地權字第0980071622號函方是，雖經本院一再闡明，但原
    告堅指所訴請撤銷之原處分為被告90年4月20日90府地權字
    第50303號函（見本院卷言詞辯論筆錄），該部分既經本院
    判決確定，自非合法，已如上述。而原告訴請撤銷訴願決定
    部分，依該訴願決定書載原處分係被告98年3月30日府地權
    字第0980071622號函，亦如前述，該函係因原告以：臺灣高
    等法院臺中分院94年度上字第59號民事判決、最高法院96年
    度台上字第886號民事裁定，認定原告「重劃後分配之土地
    客觀上已不適合水稻耕作」，並經被告於拒絕國家賠償函中
    予以引用為由，再依平均地權條例第63條之規定，申請被告
    註銷本件租約登記，被告予以否准（見本院卷第32頁），訴
    願決定以平均地權條例第63條並未賦予人民法律上請求註銷
    租約之請求權，故被告予以否准並非行政處分，因予訴願不
    受理之決定。查本件非但確定判決已指明：「…被告依平均
    地權條例第63條規定，雖應依法為審酌，然此係其機關內部
    之作業程序，是被告若有未依規定，予以審酌之情形，縱有
    違其職權及作為之義務，惟既屬其機關內部之作業程序，人
    民雖可對其陳情或請願，促使其行使職權及作為，惟平均地
    權條例第63條並未規定出租人得直接對被告機關為註銷租約
    之請求；…被告因之認系爭土地尚未因實施市地重劃致不能
    達到原租賃之目的，自無平均地權條例第63條第1項規定辦
    理逕為註銷耕地租約之適用，乃函知原告如欲收回自行建築
    或出售作為建築使用時，仍得依同條例第76條至78條規定之
    程序申請終止租約，是被告以90年4月20日府地權字第50303
    號函否准其申請，揆諸首揭法條規定，核無違誤，…」（見
    本院卷第57、58頁本院91年度訴字第27號判決理由），「被
    上訴人（指被告）依平均地權條例第63條規定，雖應依法為
    審酌，然此係其機關內部之作業程序，是被上訴人若有未依
    規定，予以審酌之情形，縱有違其職權及作為之義務，惟既
    屬其機關內部之作業程序，人民雖可對其陳情或請願，促使
    其行使職權及作為，惟平均地權條例第63條並未規定出租人
    得直接對被上訴人為註銷租約之請求；…被上訴人因之認系
    爭土地尚未因實施市地重劃致不能達到原租賃之目的，自無
    平均地權條例第63條第1項規定辦理逕為註銷耕地租約之適
    用，乃函知上訴人（指原告）如欲收回自行建築或出售作為
    建築使用時，仍得依同條例第76條至78條規定之程序申請終
    止租約，是被上訴人以90年4月20日府地權字第50303號函否
    准其申請，揆諸首揭法條規定，並無不妥，因而為上訴人敗
    訴之判決。五、本院核原判決依上開規定及說明，尚無違誤
    。…」（見本院卷第63頁、64頁最高行政法院92年度判字第
    1056號判決理由），認「被告依平均地權條例第63條規定，
    雖應依法為審酌，然此係其機關內部之作業程序，是被告若
    有未依規定，予以審酌之情形，縱有違其職權及作為之義務
    ，惟既屬其機關內部之作業程序，人民雖可對其陳情或請願
    ，促使其行使職權及作為，惟平均地權條例第63條並未規定
    出租人得直接對被告機關為註銷租約之請求。」且「認系爭
    土地尚未因實施市地重劃致不能達到原租賃之目的，自無平
    均地權條例第63條第1項規定辦理逕為註銷耕地租約之適用
    」，而判決駁回原告依平均地權條例第63條規定，所為註銷
    系爭耕地租約之請求，本件訴訟標的自為確定判決之效力所
    及。原告主張依另案民事確定判決（臺灣高等法院臺中分院
    94年度上字第59號民事判決、最高法院96年度台上字第886
    號民事裁定），並經被告於拒絕國家賠償函中予以引用為由
    ，再申請被告及被告拒絕國家賠償予以引述，為不同之認定
    ，認已因實施市地重劃致不能達到原租賃之目的，足見其主
    張有新事證，僅屬得否就對本院及最高行政法院上開確定判
    決提起再審之訴之問題，乃原告持以再向被告請求逕為註銷
    系爭租約，被告以98年3月30日府地權字第0980071622號函
    復原告：「…本案仍請貴會依本府90年4月20日90府地權字
    第50303號函復辦理…」（見本院卷第32頁），故應屬案既
    已判決確定，仍請依前函處理等事實之陳述，尚非重新作一
    行政處分，訴願決定不予受理，理由雖不盡相同，結論尚無
    不同，仍應予維持。故本件訴訟標的為確定判決之效力所及
    ，依行政訴訟法第107條第1項第9款規定，行政法院應以裁
    定駁回之。原告復就該處分（被告90年4月20日府地權字第
    50303號函），及訴願不予受理之決定，提起行政訴訟，請
    求撤銷，依首開規定，難謂合法，應予駁回。
四、依行政訴訟法第107條第1項第9款、第104條、民事訴訟法第
    95 條、第78條，裁定如主文。
中    華    民    國    99    年    1    月    14    日
                臺中高等行政法院第三庭
                                審判長法  官  王 茂 修
                                      法  官  莊 金 昌
                                      法  官  林 金 本
以上正本證明與原本無異。
如不服本裁定，應於裁定送達後10日內以書狀敘明理由，經本院
向最高行政法院提起抗告（須依對造人數附具繕本）。
中    華    民    國    99    年     1    月   14     日
                                      書記官 陳 滿 麗


司法院資訊處製作；財團法人民間司法改革基金會備份。
